臺灣士林地方法院刑事判決
110年度審金訴字第791號
公  訴  人  臺灣士林地方檢察署檢察官許恭仁    
被      告  鄭志威
指定辯護人  本院公設辯護人姜惠如  
被      告  陳茗耀



上列被告等因詐欺等案件，經檢察官提起公訴（110 年度偵字第
20657 號），被告等於本院準備程序中就被訴事實均為有罪之陳
述，經本院合議庭裁定由受命法官獨任以簡式審判程序審理後，
本院判決如下：
    主  文
己○○犯附表編號二、編號四所示之罪，各處如附表編號二、編號
四所示之刑，應執行有期徒刑壹年壹月。
乙○○犯附表各項編號所示之罪，各處如附表各項編號所示之刑，
應執行有期徒刑壹年參月。
    事實及理由
一、本件犯罪事實及證據，除引用附件起訴書之記載外，事實部
    分，補充起訴書犯罪事實欄一第13行所載「詐欺集團成員」
    為「詐欺集團成員吳建叡」；證據部分，補充「被告己○○、
    乙○○於本院準備程序及審理中之自白」。
二、核被告己○○、乙○○各次所為，均係犯刑法第339 條之4  第1
     項第2 款之3 人以上詐欺取財罪，及洗錢防制法第14條第1
     項之洗錢罪。被告2 人與行騙被害人之詐欺集團成員及接
    收渠等贓款之上手「吳建叡」等詐欺集團成員間，就本案各
    次犯行均有犯意聯絡及行為分擔，為共同正犯。被告己○○、
    乙○○在該詐欺集團成功誘使附表所示之被害人匯款後，分別
    接手負責後續之提款與上繳贓款等行為，此既係為完成該次
    詐欺犯罪所必須，同時亦為著手移轉贓款之洗錢行為，故應
    認其等係以1 個行為同時觸犯上開詐欺取財、洗錢2 罪名，
    為想像競合犯，故渠等各次所犯之3 人以上詐欺取財罪與洗
    錢罪，均應依刑法第55條規定，從一重之3 人以上詐欺取財
    罪處斷。按此計算，被告己○○共犯附表編號2 、編號4 所示
    之2 個3 人以上詐欺取財罪，該兩罪係分別侵害不同被害人
    之財產法益，應分論併罰；同理，被告乙○○所犯如附表各項
    編號所示之4  罪，亦應分論併罰。
三、爰審酌現今詐欺集團猖獗，一般民眾受此類不法集團詐騙、
    騷擾，甚至因此損失財物者，不勝枚舉，被告2 人僅因貪圖
    小利，即不惜為虎作倀，為詐欺集團從事本案各次之詐欺、
    洗錢犯罪，不僅使偵查機關難以透過帳戶追查提款人，平添
    破案困難，且往往間接造成被害人之鉅額金錢損失，所以助
    長此類歪風，渠等犯罪之動機、目的，無非缺錢花用，犯罪
    手段亦均無可取，本不宜輕縱，姑念其等並非招募、策畫詐
    騙內容之詐騙集團核心成員，在犯罪分工中僅屬低階之外圍
    分子，所提領之個別金額均不多，並均集中在7 月26日、7 
     月27日兩天內提領，涉案程度不深，犯後均坦承犯行，並
    已與戊○○、丁○○成立調解，賠償戊○○2 人損失（尚未給付）
    ，有調解筆錄1 份附卷可查（本院卷第97頁），至其餘被害
    人則因並未到庭，致未能達成和解，另考量各個被害人所受
    之個別損失，被告2 人之年齡智識、生活經驗、家庭及經濟
    狀況與其他一切情狀，分別量處如主文所示之刑，另斟酌刑
    罰對受刑人造成之痛苦程度，係隨刑度增加而生加乘效果，
    並非單純以等比方式遞增，而被告2 人係在短暫時間內重複
    為相類犯行，當係出於相同之犯罪原因與身心狀況，故若單
    純將其所犯各罪之宣告刑，以累加方式定其執行刑，不免重
    複評價其人格與犯後態度，而過度放大此部分量刑因素，致
    使罰過其罪，且忽略被告2 人對刑罰之適應性等情，就被告
    己○○所犯2 罪、乙○○所犯4 罪分別合併定其應執行刑，以示
    懲儆。檢察官雖請求沒收、追徵被告2 人之犯罪所得，惟並
    未敘明被告2 人各從中取得若干報酬，而被告己○○在警詢中
    陳稱其尚未取得報酬等語（偵卷第18頁），被告乙○○在檢察
    官偵查中也僅泛稱其與己○○的薪水都有短少，上面的人有少
    給等語（偵卷第97頁），即尚難逕認渠等已經從中分得贓款
    ，佐以本案中渠等提領被害人之金額均不高，可知即便領有
    報酬，金額也甚有限，故應無須再耗費司法成本，追查或估
    算其等之犯罪所得，參酌刑法第38條之2  第2 項規定，爰
    不再宣告沒收、追徵渠等之犯罪所得，併此敘明。
四、上訴曉示：
　　如不服本判決應於收受送達後20日內向本院提出上訴書狀，
    並應敘述具體理由。其未敘述上訴理由者，應於上訴期間屆
    滿後20日內向本院補提理由書(均須按他造當事人之人數附
    繕本)，「切勿逕送上級法院」。　　
據上論斷，應依刑事訴訟法第273 條之1 第1 項、第299 條第1 
 項前段、第310 條之2 、第454 條，洗錢防制法第14條第1 項
，刑法第11條前段、第28條、第339 條之4 第1 項第2 款、第55
條、第51條第5 款，刑法施行法第1 條之1 第1 項，判決如主文
。
本案經檢察官張尹敏到庭執行職務。
中    華    民    國   111    年    3     月    21    日
                  刑事第九庭法  官  陳彥宏  
以上正本證明與原本無異。
因疫情而遲誤不變期間，得向法院聲請回復原狀。
                            書記官  李文瑜
中　　華　　民　　國　　111 　年　　3 　　月　　21　　日
附錄本案論罪科刑法條全文：
洗錢防制法第14條
有第二條各款所列洗錢行為者，處7 年以下有期徒刑，併科新臺
幣5百萬元以下罰金。
前項之未遂犯罰之。
前二項情形，不得科以超過其特定犯罪所定最重本刑之刑。

刑法第339 條之4 第1 項
犯第 339 條詐欺罪而有下列情形之一者，處 1 年以上 7 年以
下有期徒刑，得併科 1 百萬元以下罰金：
一、冒用政府機關或公務員名義犯之。
二、三人以上共同犯之。
三、以廣播電視、電子通訊、網際網路或其他媒體等傳播工具，
    對公眾散布而犯之。

 附表（主文部分） 
編號 簡要犯罪事實 處罰主文 1 詐騙被害人丙○○部分（即起訴書附表編號1 部分） 乙○○犯刑法第三百三十九條之四第一項第二款之三人以上共同詐欺取財罪，處有期徒刑壹年。  2 詐騙被害人戊○○部分（即起訴書附表編號2 部分） 己○○犯刑法第三百三十九條之四第一項第二款之三人以上共同詐欺取財罪，處有期徒刑壹年。 乙○○犯刑法第三百三十九條之四第一項第二款之三人以上共同詐欺取財罪，處有期徒刑壹年。  3 詐騙被害人丁○○部分（即起訴書附表編號3 部分） 乙○○犯刑法第三百三十九條之四第一項第二款之三人以上共同詐欺取財罪，處有期徒刑壹年。  4 詐騙被害人甲○○部分（即起訴書附表編號4 部分） 己○○犯刑法第三百三十九條之四第一項第二款之三人以上共同詐欺取財罪，處有期徒刑壹年。 乙○○犯刑法第三百三十九條之四第一項第二款之三人以上共同詐欺取財罪，處有期徒刑壹年。